【裁判字號】    91,訴,1078
【裁判日期】    920421
【裁判案由】    贈與稅
【裁判全文】
臺北高等行政法院裁定                            九十一年度訴字第一○七八號
    原      告  甲○○
    訴訟代理人  林征聖（會計師）
    被      告  財政部臺灣省北區國稅局
    代  表  人  林吉昌（局長）
    訴訟代理人  乙○○
右當事人間因贈與稅事件，原告不服財政部中華民國九十一年一月二十三日台財訴字
第○九○○○六九九三六號訴願決定，提起行政訴訟，本院裁定如左：
    主  文
原告之訴駁回。
訴訟費用由原告負擔。
    理  由
一、按「納稅義務人對於核定稅捐之處分如有不服，應依規定格式，敘明理由，連同
    證明文件，依左列規定，申請復查：一、依核定稅額通知書所載有應納稅額或應
    補徵稅額者，應於繳款書送達後，於繳納期間屆滿翌日起算三十日內，申請復查
    。」、「滯納金、利息、滯報金、怠報金、短估金及罰鍰等，除本法另有規定者
    外，準用本法有關稅捐之規定。」、「遺產稅及贈與稅納稅義務人，應於稽徵機
    關送達核定納稅通知書之日起二個月內，繳清應納稅款；必要時，得於限期內申
    請稽徵機關核准延期二個月。」稅捐稽徵法第三十五條第一項第一款、第四十九
    條前段及遺產及贈與稅法第三十條第一項分別定有明文。次按「納稅義務人既已
    依遺產及贈與稅法第三十條第一、二項之規定，在稽徵機關送達核定納稅通知書
    後，對核定應納稅額或補徵稅額並無不服，僅對應繳納稅額確有困難而於納稅期
    限內申請稽徵機關核定延期繳納，如已超過稅捐稽徵法第三十五條規定申請復查
    之期限，自不得再行申請復查。」亦經財政部六十七年二月十一日台財稅第三○
    九○七號函釋在案，經核與稅法規定並無牴觸，自得予以適用。
二、本件原告起訴聲明：訴願決定及復查決定均撤銷。其陳述略稱：稅捐稽徵法第三
    十五條第一項第一款、第二十條、第三十九條、第三十八條第三項、遺產及贈與
    稅法第五十條第一項等規定，均未將遺產及贈與稅法第三十條第一項後段規定所
    稱：「必要時得於限期內申請稽徵機關核准延期二個月。」之繳納期間排除在外
    ，遺贈稅之申請復查案件如有申請延期繳納者，依租稅法律主義原則與法律優先
    於解釋函令之適用原則，仍應以經稽徵機關核准之延期繳納期間屆滿翌日作為提
    起復查之起算日；另被告填發之贈與稅繳款書「繳納期間」欄係將核准延期繳納
    期間涵蓋在內，及繳款書第二聯報核聯背面說明第三點亦教示：「納稅義務人對
    核定之稅額如有不服，應於收到繳款書後，在繳納期間屆滿翌日起算三十日內向
    本稽徵機關申請復查」。準上教示，納稅義務人應以經核准延期繳納期間屆滿之
    翌日，計算提起復查之起算日；又依遺產及贈與稅法第三十條第一項規定，申請
    延期繳納係稅法無條件賦予納稅義務人之法定權益並無規定須具備何種原因始能
    申請延期，是以復查當然應以稽徵機關核准延期徵納期限之翌日為起算日，且上
    揭條文並未規定納稅義務人申請延期二個月繳納必須同時表示對核定應納稅額不
    服，顯然財政部六十七年二月十一日公財稅第三○九○七號函之釋示，有擴充解
    釋之嫌；原告於申請延期時並未放棄申請復查之意思表示，被告亦未探求原告申
    延期時是否有放棄復查之意思？即推定原告對核定應納稅額放棄復查顯有率斷等
    語。
三、經查，本件原核定贈與稅繳款書限繳日期為九十年三月二十五日，繳款書已於八
    十九年十二月二十八日送達，復查申請之末日應為九十年四月二十四日（星期二
    ）；而原告於申請復查法定期間內即九十年三月二十一日，向被告所屬新竹市分
    局申請延期繳納，其申請書內詳載：「主旨：．．．因核定稅款及罰鍰金額過鉅
    ，申請人一時無法籌款繳納，請依遺產及贈與稅法第三十條第一項規定准予延期
    二個月」等語，該申請書明確表示系爭稅款原告無法一次繳清，須籌備款金，故
    請再予延期二個月之旨，被告所屬新竹市分局認原告申請符合遺產及贈與稅法第
    三十條第一項規定，乃以九十年三月二十七日北區國稅竹市徵第九○一○五五九
    九號函核准延至九十年五月二十五日以前繳納等情，有系爭年度贈與稅繳款書、
    申請書及上開函件附卷可稽。原告對本件應納稅額並無不服之事實，足以認定。
    是原告遲至九十年六月二十一日始申請復查，已超過首揭法條規定之申請復查期
    限，被告復查決定依據首揭財政部函釋規定之意旨，以程序不合駁回原告復查之
    申請，訴願決定遞予維持，核無違誤。
四、原告主張納稅義務人申請復查期間之起算點，如經申請延期繳納者，應自延期繳
    納期間屆滿日起算云云，核屬對法令規定之誤解，尚無足採。又納稅義務人對於
    應納稅額如有不服，應為不服之表示，稽徵機關並無要求納稅義務人對應納稅額
    表示意見之責任；且本件原告另依行政程序法第一百二十八條規定，向被告申請
    重開行政程序，現繫屬本院九十一年度訴字第二二九七號案審理中，均併此敘明
    。
據上論結，原告之訴為不合法，依行政訴訟法第一百零七條第一項第十款、第一百零
四條、民事訴訟法第九十五條、第七十八條，裁定如主文。
中      華      民      國    九十二    年      四      月    二十一    日
                     臺 北 高 等 行 政 法 院   第 五 庭
                                             審判長法官  張瓊文
                                                   法官  劉介中
                                                   法官  黃清光
右為正本係照原本作成。
如不服本裁定，應於送達後十日內向本院提出抗告狀（須按他造人數附繕本）。
中      華      民      國    九十二    年      四      月    二十一    日
                                                 書記官  楊子鋒


司法院資訊處製作；財團法人民間司法改革基金會備份。
